臺灣臺中地方法院民事判決　93年度訴字第1672號
原　　　告　乙○○
被　　　告　甲○○
訴訟代理人　沈朝江律師
當事人間清償借款事件，本院於94年10月26日言詞辯論終結，判
決如下：
    主    文
被告應給付原告新台幣伍佰壹拾捌萬伍仟元，及自民國九十三年
七月八日起至清償日止，按年息百分之五計算之利息。
原告其餘之訴駁回。
訴訟費用由被告負擔十分之九；餘由原告負擔。
    事實及理由
一、程序方面：按訴狀送達後，原告不得將原訴變更或追加他訴
    。但擴張或減縮應受判決事項之聲明者，不在此限，民事訴
    訟法第255條第1項第3款定有明文。本件原告起訴原請求被
    告給付金額之利息起算日為自民國91年7月25日起至清償日
    止，按年息百分之五計算之利息。嗣減縮為及自支付命令送
    達翌日起即93年7月8日起至清償日止，按年息百分之五計算
    之利息。揆諸首揭規定，核無不合，應予准許。
二、原告起訴主張：被告自88年8月起至90年9月間，因互助會及
    借款與原告發生多筆金錢往來，雖曾簽發數紙支票並以其所
    有土地設定最高限額抵押權予原告，並承諾最遲於91年7 月
    24日前清償前開債務，然屆期支票均未獲兌現，經催討未果
    ，迄今仍積欠新台幣（下同）5,691,200元之債務未償，爰
    依借貸關係，請求被告給付原告5,691,200元及自支付命令
    送達被告翌日起即93年7月8日起至清償日止，按年息百分之
    五計算之利息。
三、被告對於曾簽發支票數紙用以作為支付互助會款及借款之用
    ，總計與原告間有5,691,200元之金錢往來雖不爭執，然以
    迄今除以分期清償及交付客票等方式清償323,000元外，亦
    曾於89年3月間電匯200萬元予原告，是以迄今應僅積欠原告
    3,368,200元等語置辯。
四、本件原告主張與被告間存在5,691,200元之債務關係，既為
    被告所是認，並有原告提出之支票影本在卷可按，自堪信原
    告之主張為真正。被告雖以前詞置辯，為原告所否認，是本
    件兩造之爭執厥為，扣除被告已清償之數額，尚餘若干債務
    未清償？經查：
　　原告對於被告辯稱與原告間所生之債務關係之緣由及清償情
　  形：１、被告因互助會所簽發交付原告之支票未獲兌現部分
    為面額10萬元支票三紙，共30萬元 (0000000、0000000、00
    00000)。２、向原告借款未清償部分：89年6月簽發如附
    表一所示支票二十紙借款，其中13張已兌現，餘7張計74200
　　0元未兌現（110500+109000+107500+106000+104500+103000
　  +101500=742000）。89年12月簽發如附表二所示17張支票
    借款，其中尚有10張計0000000元未兌現（112000+0000000
    +110800+109600+ 108400+107200+106000+000+00000000000
    0+102400+101200=0000000）。340萬元借款，迄今均未清
    償。３、已清償部分：自90年6月起每月清償5000元, 迄今
    已返還計17萬零5百元，及以客票清償15萬2500元，合計32
    萬3千元等情均不爭執，並有被告提出之附表一、二所示支
    票可稽，依被告所述，迄欠所簽發而尚未兌現之支票總額為
    550萬8千元 (30萬+742000+0000000+0000000=0000000，被
    告誤載為5,358,100元)，扣除原告所是認被告業已分期清償
    及客票共323000元，被告迄今仍未清償之債權額應為518萬5
    千元 (0000000-000000=0000000)。被告雖復辯稱曾於89年3
    月間電匯200萬元予原告用以清償上開借款云云，既為原告
    所否認，且觀諸被告僅提出存款存摺之影本，除未載明該筆
    款項係轉帳予何人，且依被告提出之支票及所陳述之互助會
    或借款之發生時點均為89年6月至90年間，亦有被告提出之
    支票清單為證，實難證明上開200萬元之電匯行為與發生在
    後之本件借款行為有何關連，被告所辯自難採信。
五、按借用人應於約定期限內，返還與其所借用物種類、品質、
    數量相同之物。民法第478條前段定有明文。本件被告簽發
    交付原告之支票，雖部分兌現，並曾以現金及客票之方式清
    償部分借款，然迄今仍欠原告518萬5千元之債務未清償，已
    詳述如前，從而，本件原告依消費借貸契約之借用物返還請
    求權之法律關係，請求被告給付518萬5千元，及如主文所示
    之利息，為有理由，應予准許，逾此部分之請求，即無理由
    ，應予駁回。
六、訴訟費用負擔之依據：民事訴訟法第79條。
中　　華　　民　　國　　94　　年　　11　　月　　7 　　日
                  民事第三庭    法  官　林靜芬
正本係照原本作成。
如對本判決上訴，須於判決送達後20日內向本院提出上訴狀。
中　　華　　民　　國　　94　　年　　11　　月　　7 　　日
                                書記官
